【裁判字號】    92,上更(一),136
【裁判日期】    920624
【裁判案由】    搶奪
【裁判全文】
臺灣高等法院高雄分院刑事判決          九十二年度上更(一)字第一三六號
    上  訴  人
    即  被  告  丙○○
右上訴人因搶奪案件，不服臺灣高雄地方法院八十九年度訴字第一０三八號中華民國
八十九年九月二十一日第一審判決（起訴案號：臺灣高雄地方法院檢察署八十九年度
偵字第七０四四、九二０三號），提起上訴，判決後，經最高法院發回更審，本院判
決如左：
      主      文
原判決關於丙○○部分撤銷。
丙○○共同意圖為自己不法之所有，而搶奪他人之動產，處有期徒刑壹年肆月。
      事      實
一、丙○○與邱茂展（業經本院判刑確定）共同意圖為自己不法之所有，由丙○○先
    將其母親所有車牌號碼ＧＰＳ－九五五號重型機車之車牌取下後，騎乘該機車，
    後載邱茂展，於民國八十九年三月二十四日下午二時四十分許，行經高雄市○○
    路一三三號前，見乙○○騎乘機車在前，遂加速超車，乘乙○○不及抗拒之際，
    由丙○○自後方搶奪乙○○所有揹於肩上之行動電話手機袋一只（內有國際牌行
    動電話一支）得手後逃逸，二人於同日下午四時許，騎乘上開機車行經高雄縣鳳
    山市○○路與南京路口時，因行跡可疑遭警追逐，機車摔倒於地，二人分散逃逸
    ，邱茂展終遇警攔檢而為警查獲，並在上開機車內起出乙○○被搶奪之國際牌行
    動電話一支，丙○○則逃逸無。
二、案經高雄縣警察局鳳山分局移送臺灣高雄地方法院檢察署檢察官偵查起訴。
      理      由
一、訊據上訴人即被告丙○○對於右開事實坦承不諱，並經共同被告邱茂展於警訊、
    檢察官偵查及原審審理時供認與被告丙○○共同搶奪前開被害人乙○○之財物無
    異，核與乙○○於警訊及原審審理時證述情節相符，而被告丙○○與邱茂展共同
    騎乘供搶奪犯罪所用之未懸掛車牌之機車（車號ＧＰＳ─九五五號）係丙○○之
    母親陳歐秋蓮所有，亦有車輛竊盜車牌失竊資料個別查詢報表─查詢認可資料一
    份、機器腳踏車新領牌照登記書各一份、機車照片六張在卷可按。況被害人乙○○亦於警訊中當場指認邱茂展即係當時搶奪其行動電話之其中一人，並於原審審
    理中當庭指認該照片中之機車，即是搶奪其行動電話二人所共同騎乘之機車無訛
    ；且乙○○所有之上開行動電話係前開被告等搶奪所用之機車上起出，經乙○○
    於警訊中依據其所有行動電話之各項特徵，確定係伊所有，遭邱茂展二人所搶奪
    一節，亦據乙○○於警訊中陳明，並有領結一紙在卷可證。又被告丙○○騎機車
    附載邱茂展，而由丙○○下手行搶，以下手行搶者，於搜得行搶目標之後，其本
    身有所預備，且係於瞬間為之，並非不可能，則被告丙○○及邱茂展供述係由騎
    機車之丙○○下手行搶並不違經驗法則。是被告之自白核與事實相符，應堪信為
    真實，其罪證已甚明確，犯行洵堪認定。
二、甲訴意旨另以被告丙○○與邱茂展尚涉犯如附表所示之搶奪犯行，惟訊據被告丙○○則堅決否認有此部分犯行，辯稱：伊並未與邱茂展共同犯附表編號十搶丁○○之手機那件，是日邱茂展與伊碰面時，伊即有看到邱茂展持有該手機，如該手
    機是搶奪之贓物，亦係邱茂展所為，與伊無關；至於附表編號一至九之案件，伊
    聽邱茂展說並非他所犯，係警察灌水的等語。按被告之自白，非出於強暴、脅迫
    、利誘、詐欺、違法羈押或其他不正之方法，且與事實相符者，得為證據，被告
    之自白不得作為有罪判決之唯一證據，仍應調查其他必要之證據，以察其是否與
  事實相符，刑事訴訟法第一百五十六條第一項、第二項定有明文。共同被告邱茂
    展固於警訊時自白附表編號一至九所示之搶奪犯行（八十九年四月六日警訊筆錄
    ），惟其於檢察官偵查、原審及本院前審審理時則均堅決否認有該部分犯行，況
    此部分犯行，除被告在警訊之自白外，未有被害人前來指證等情，有高雄縣警察
    局鳳山分局八十九年六月一日鳳警刑字第０四六九三號函在卷可稽，共同被告邱
    茂展為警查獲時，固自其身上起出諾基亞行動電話一支及現金二萬三千八百元，
    惟附表編號一至九所示之犯行，時間自八十九年三月二十一日迄同年月二十四日
    止，距邱茂展被查獲時已有兩個月，不能因在其身上查獲現款，即認該現款即是
    搶來之物，亦無被害人報案或指認該諾基亞牌行動電話係遭搶之贓物；此外，復
    未起出足以證明被告等二人上開搶奪犯行之贓證物，共同被告邱茂展於警訊關於
    此部分之自白，既無其他證據足以證明與事實相符，自無從採為認定事實之依據
    。至附表編號十之犯行，固據被害人丁○○於警訊中陳稱：行動電話於八十九年
    三月二十四日十二時至十三時左右，在鳳山市○○路上的七－十一超商（即統一
    超商）附近被搶走，歹徒有二人，共乘一部機車，由後方的嫌犯從後面快速超越
    行搶，他（邱茂展）的身材與邱茂展相似，由後面看起來的樣子一樣，（起出之
    行動電話）外型皆同是摩托羅拉Ｖ三六八八及同是鐵灰色，而手機上所貼廠商、
    商店名稱及購買日期，都與購買時間、地點相同，而由警方查尋型號、標號查出
    是我所購買等語在卷（見八十九年三月二十四日警訊筆錄），丁○○遭搶之行動
    電話復自邱茂展身上起出，此外並有贓物認領保管收據一紙在卷可稽。惟共同被
    告邱茂展自警訊以迄本院前審均堅決否認有搶奪丁○○摩托羅拉手機之事實，辯
    稱：該手機是伊向他人買來等語，而被害人亦僅能指認歹徒之一身材與邱茂展相
    似而已，並不能明確指認係邱茂展，又未能指認被告丙○○亦係搶嫌之一人，而
    邱茂展持有丁○○之手機，或有可能係向他人買來，亦有可能係其夥同他人向丁○○搶奪而來，不能以被告丙○○嗣後與邱茂展在一起，且為警在邱茂展身上起
    出丁○○被搶之手機，即認被告丙○○應與邱茂展共負此部分搶奪罪行，此外又
    乏其他確切事證足證被告有附表所示之十件搶奪犯行，被告丙○○此部分被訴犯
    罪尚屬不能證明。
三、核被告搶奪乙○○行動電話之所為，係犯刑法第三百二十五條第一項之搶奪罪，
    其與邱茂展之間，有犯意之聯絡及行為之分擔，應依刑法第二十八條論以共同正
    犯。
四、原審予以論罪科刑，固非無見；然查並無確切之證據足以證明被告有搶奪丁○○
    行動電話之犯行，已如前述，原審竟併予論科，自有未洽，被告丙○○上訴否認
    犯罪，雖無理由，惟原判決既有可議，即屬無可維持，應由本院將原判決被告丙○○部分撤銷，審酌被告年輕力壯，不思以正當途徑賺錢，僅因一時之貪慾，即
    騎機車乘人不備搶奪他人財物，危害社會治安至鉅，惟念其於本院審理時已一反
    以前飾詞狡辯犯行，而坦白承認搶奪之事實，顯有悔意等情狀，爰予科處有期徒
    刑壹年肆月，至如附表所示被告被訴搶奪犯罪不能證明部分，因甲訴人認與科刑
    部分有連續犯之裁判上一罪關係，爰不另為無罪之諭知。
五、共同被告邱茂展部分，業經本院前審判刑確定，故不予論列，附此明。
據上論斷，應依刑事訴訟法第三百六十九條第一項前段、第三百六十四條、第二百九
十九條第一項前段，刑法第二十八條、第三百二十五條第一項，判決如主文。
本案經檢察官陳新慶到庭執行職務。
中    華    民    國     九十二     年       六       月      二十四    日
                              臺灣高等法院高雄分院刑事第四庭
                                  審判長法官  蕭權閔
                                        法官  李嘉興
                                        法官  陳吉雄
右正本證明與原本無異。
如不服本判決應於收受本判決後十日內向本院提出上訴書狀，其未述上訴理由者，
並得於提起上訴後十日內向本院補提理由書狀（均須按他造當事人之人數附繕本)「
切勿逕送上級法院」。
                                      書記官  黎  珍
中    華    民    國     九十二     年       六       月      二十六    日
附錄：本判決論罪科刑法條：
刑法第三百二十五條第一項
意圖為自己或第三人不法之所有，而搶奪他人之動產者，處六月以上五年以下有期徒
刑。
┌───────────────────────────────────┐
│附表：                                                                │
├──┬────┬──────┬────┬──────┬────────┤
│編號│時    間│地      點  │犯罪手法│搶得財物    │被害人          │
├──┼────┼──────┼────┼──────┼────────┤
│一  │八十九年│高雄縣鳳山市│騎乘機車│皮包一只內有│不詳姓名婦人    │
│    │三月二十│中山東路南一│搶奪    │現金新台幣（│                │
│    │一日下午│機車材料行路│        │以下同）三千│                │
│    │二時許  │邊          │        │元等物      │                │
├──┼────┼──────┼────┼──────┼────────┤
│二  │八十九年│高雄縣鳳山市│騎乘機車│皮包一只內有│不詳姓名婦人    │
│    │三月二十│中山東路路旁│搶奪    │現金三千元等│                │
│    │一日下午│檳榔攤路邊  │        │物。        │                │
│    │三時三十│            │        │            │                │
│    │分許    │            │        │            │                │
├──┼────┼──────┼────┼──────┼────────┤
│三  │八十九年│高雄縣鳳山市│騎乘機車│皮包一只內有│不詳姓名婦人    │
│    │三月二十│黃埔路機車道│搶奪    │現金三千元等│     │
│    │二日下午│            │        │物。        │                │
│    │三時許  │            │        │            │                │
├──┼────┼──────┼────┼──────┼────────┤
│四  │八十九年│高雄縣鳳山市│騎乘機車│皮包一只內有│不詳姓名婦人    │
│    │三月二十│大東一路旁  │搶奪    │現金二千元等│                │
│    │二日下午│            │        │物。        │                │
│    │四時許  │            │        │            │                │
├──┼────┼──────┼────┼──────┼────────┤
│五  │八十九年│高雄縣鳳山市│騎乘機車│皮包一只內有│不詳姓名婦人    │
│    │三月二十│光復路一段一│搶奪    │現金三千元等│                │
│    │二日晚上│二０巷口    │        │物。        │                │
│    │七時許  │            │        │            │                │
├──┼────┼──────┼────┼──────┼────────┤
│六  │八十九年│高雄縣鳳山市│騎乘機車│皮包一只內有│不詳姓名婦人    │
│    │三月二十│五甲一路慢車│搶奪    │現金一千元等│                │
│    │三日下午│道靠近加油站│        │物。        │                │
│    │五時許  │            │        │            │                │
├──┼────┼──────┼────┼──────┼────────┤
│七  │八十九年│高雄縣鳳山市│騎乘機車│皮包一只內有│不詳姓名婦人    │
│    │三月二十│博愛路邊    │搶奪    │現金六百餘元│                │
│    │三日晚上│            │        │等物。      │                │
│    │八時許  │            │        │            │                │
├──┼────┼──────┼────┼──────┼────────┤
│八  │八十九年│高雄縣鳳山市│騎乘機車│行動電話一支│不詳姓名婦人    │
│    │三月二十│鳳林路、中山│搶奪    │（諾基亞牌）│                │
│    │三日下午│東路六十巷口│        │            │                │
│    │三時許  │            │        │            │         │
├──┼────┼──────┼────┼──────┼────────┤
│九  │八十九年│高雄縣鳳山市│騎乘機車│皮包一只內有│不詳姓名婦人    │
│    │三月二十│立志街、復興│搶奪    │現金三千二百│                │
│    │四日下午│街口        │        │元等物。    │                │
│    │三時許  │            │        │            │                │
├──┼────┼──────┼────┼──────┼────────┤
│十  │八十九年│高雄縣鳳山市│騎乘機車│行動電話一支│丁○○          │
│    │三月二十│八德路統一超│搶奪    │（摩托羅拉牌│                │
│    │四日下午│商附近      │        │）。        │                │
│    │一時許  │            │        │            │                │
└──┴────┴──────┴────┴──────┴────────┘
                                                                       Ｑ


司法院資訊處製作；財團法人民間司法改革基金會備份。
